臺灣雲林地方法院民事裁定
110年度家暫字第4號
聲  請  人  劉邦斌    住臺中市西屯區惠來里市○○○路000                          號


代  理  人  謝文明律師
相  對  人  劉方麗鶴
上列當事人間因監護宣告事件，聲請人聲請暫時處分，本院裁定
如下：
    主  文
聲請駁回。
聲請程序費用由聲請人負擔。
    理  由
一、聲請意旨略以：聲請人劉邦斌為相對人之長子。相對人目前
    因罹患失智症與躁鬱症，致對平常親近之看護有被害感，而
    有激動與攻擊之行為，可知相對人現對外界事物無認知能力
    ，已達不能為意思表示或受意思表示，須長期住院或由專人
    照顧，且須按時服藥始能控制病情避免惡化，顯然可認相對
    人有接受醫療或看護之必要，然倘相對人推遲療程或無人看
    護，病情將日趨嚴重，恐不堪設想，是代理相對人支付扶養
    費、醫療費、看護費等權利行使或義務負擔事項，應有急迫
    性與必要性，為使相對人接受完善之醫療與養護，爰聲請於
    本案即本院110 年度監宣字第27號監護宣告事件裁定確定前
    或其他事由終結前，選定暫由聲請人劉邦斌擔任相對人劉方
    麗鶴之監護人之暫時處分等語。
二、按法院就已受理之家事非訟事件，除法律別有規定外，於本
    案裁定確定前，認有必要時，得依聲請或依職權命為適當之
    暫時處分。但關係人得處分之事項，非依其聲請，不得為之
    ；關係人為前項聲請時，應表明本案請求、應受暫時處分之
    事項及其事由，並就得處分之事項釋明暫時處分之事由，家
    事事件法第85條第1 項、第2 項定有明文。又暫時處分，非
    有立即核發，不足以確保本案聲請之急迫情形者，不得核發
    ，家事非訟事件暫時處分類型及方法辦法第4 條亦有明文。
    揆諸前揭條文，可知暫時處分之立法本旨，係為因應本案裁
    定確定前之緊急狀況，為避免本案請求不能或延滯實現所生
    之危害，始得為之。而確保本案聲請之急迫性及必要性即為
    暫時處分之事由，此應由聲請暫時處分之人提出相當證據以
    釋明之。
三、又法院受理本法第164 條第1 項第1 款監護宣告事件後，於
    為監護宣告或本案裁定確定前，得為下列之暫時處分：㈠、
    命關係人支付應受監護宣告人維持適當生活及醫療所需之各
    項必要費用。㈡、命關係人協助使受監護宣告人就醫所必要
    之一切行為。㈢、禁止關係人處分應受監護宣告人之財產。㈣
    、保存應受監護宣告人財產所必要之行為。㈤、其他法院認
    為適當之暫時性舉措。法院核發前項暫時處分，應審酌應受
    監護宣告人之最佳利益，此觀家事非訟事件暫時處分類型及
    方法辦法第16條規定自明。
四、經查，聲請人前向臺灣臺南地方法院（下稱臺南地院）聲請
    對相對人為監護宣告及聲請暫時處分等事件，經臺南地院以
    109 年度監宣字第557 號、109 年度家暫字第7 號裁定移送
    前來，聲請人不服上開移轉管轄裁定，提起抗告，復經臺南
    地院以109 年度家聲抗字第57、61號裁定駁回其抗告，故聲
    請人聲請對相對人為監護宣告事件，業經本院以110 年度監
    宣字第27號受理在案等情，此經本院調取上開各案卷宗查明
    ，自堪信為真實。然聲請人劉邦斌聲請選定暫由其擔任相對
    人劉方麗鶴之監護人之暫時處分部分，並非上開辦法所列舉
    得為聲請之類型。又聲請人上開主張之事實，固據其提出戶
    籍謄本、臺北市立聯合醫院松德院區（下稱臺北聯合醫院）
    精神科急診病歷、病歷紀錄、出院病歷摘要等件影本為證，
    惟觀之前揭病歷資料，顯示相對人於民國（下同）109 年7 
    月11日因作勢持柺杖欲打看護，經看護報警處理並表示不願
    再照顧相對人，警方經緊急醫療評估後乃將相對人送往臺北
    聯合醫院急診入院，相對人於急診時意識清楚，言談可切題
    連貫，但定向感錯誤，有被偷、被害妄想，曾有視聽幻覺，
    否認對看護有暴力行為，入院後觀察，對看護仍有被害感，
    偶有較激動欲攻擊的行為，經治療後情緒平穩。後因看護為
    非法移工而離開，陸續看護公司派多位看護，但到院之後拒
    絕照顧而離去，家人及院方積極協尋找看護，夜間予以防跌
    保護性約束，109 年7 月24日有新看護陪伴相對人，嗣相對
    人情緒平穩，無明顯精神病狀干擾行為，經觀察精神症狀少
    有，沒有明顯被偷、被害妄想、能與看護和平共處沒有衝突
    ，經評估後症狀平穩，乃於109 年8 月6 日出院等情，可知
    相對人接受醫療及看護照顧狀況應已趨於穩定，且綜觀上開
    證據資料，相對人是否已達因精神障礙或其他心智缺陷，致
    不能為意思表示或受意思表示，或不能辨識其意思表示效果
    之程度，亦非無疑，故依聲請人上開所陳及所舉證據，尚不
    足認定有由本院選定相對人監護人之暫時處分事項之急迫性
    及必要性。而經本院通知補正釋明聲請本件暫時處分之急迫
    性及必要性，聲請人具狀補充陳述略以：相對人係27年10月
    8 日生，已高齡83歲，其因情緒焦躁，並覺得看護偷取自己
    金錢而對看護有攻擊行為，每數個月就會更換一次看護，甚
    於109 年2 月間病況加劇時有於1 星期更換4 名看護之紀錄
    ，嗣於109 年8 月10日經高雄榮民總醫院臺南分院醫師診視
    後，診斷結果為「支持整體認知功能有明顯缺損」，而建議
    「此次以CASI2.0 評估目前認知功能，得分37。對照其教育
    水平與年齡應有之常模（切點46/47），低於切點，顯示整
    體認知功能已有明顯減退；其CDR 得分1 ，落入輕度失智範
    圍，建議應持續穩定接受治療，延緩認知功能退化，以及協
    助情緒穩定」，而依高雄榮民總醫院臺南分院開立診斷證明
    書之病狀欄記載「認知功能缺損，執行功能下降，自我照顧
    功能下降，暴力行為病史，被害妄想」，診斷欄為「失智症
    ，伴有行為障礙」，相對人因有前開精神障礙，業經鑑定核
    發身心障礙證明，並領有中央健康保險署核發之重大傷病卡
    ，且相對人亦已無法自行處理其生活而須專人全日照顧，更
    無法辨識其意思表示之效果，須按時服藥始能控制病情避免
    惡化、延緩病情，故本件相對人確實有核發暫時處分之急迫
    性及必要性等語，並提出高雄榮民總醫院臺南分院護理部護
    理記錄、心理衡鑑轉介及報告單、診斷證明書、身心障礙證
    明、重大傷病免自行部分負擔證明卡、看護委託契約書等件
    影本為憑。惟依高雄榮民總醫院臺南分院護理部護理記錄記
    載相對人在院情形，相對人於109 年8 月10日入院第一天情
    緒略顯焦慮並表示在醫院住不習慣，介紹同室病友認識，雙
    方互動良好；於109 年8 月11日上午不斷表示住院不習慣，
    神情焦慮，對談可切題，下午觀察相對人精神可，表情平淡
    ，會談可切題，多於房間躺床，少與病友互動，多獨處，尚
    無異常情緒，可被動配合服藥，晚上觀察相對人情緒已顯平
    和；而自109 年8 月12日起至109 年8 月18日止，期間均可
    觀察相對人精神可，情緒平淡或平穩，會談可切題，被動配
    合服藥，且能與同室或鄰床病友互動等情，有上開護理記錄
    附卷可參，顯示相對人上開住院期間精神狀況尚稱穩定，復
    參以相對人之身心障礙證明記載障礙等級為「輕度」乙節，
    是相對人是否確已達因精神障礙或其他心智缺陷，致完全不
    能為意思表示或受意思表示，或不能辨識其意思表示效果之
    程度，實屬可疑。再者，依聲請人所提之上開證據資料，相
    對人目前接受醫療及看護照護之情形，尚稱妥適，並衡酌相
    對人接受醫療及看護照護所衍生之相關費用，先由其子女或
    他人代為墊付，日後代為墊付費用之人再依相關法律關係請
    求返還，亦屬可行。準此，本院仍無從認定相對人目前有何
    緊急狀況，非由本院立即核發選定暫由聲請人擔任相對人之
    監護人之暫時處分事項，將致本案請求發生不能或延滯實現
    之危害。況且，依聲請人上開補充陳述及所舉證據，至多僅
    能證明相對人有精神方面病症，然相對人之狀況是否確實已
    達因精神障礙或其他心智缺陷，致不能為意思表示或受意思
    表示，或不能辨識其意思表示之效果之情事，而須為監護宣
    告，尚須由本院踐行法定訊問程序並經專業精神科醫師鑑定
    證明，又應由何人擔任受監護宣告人之監護人，亦須參酌利
    害關係人之意見，原則上仍應由本案審究。綜上，聲請人於
    本件聲請選定暫由聲請人擔任相對人之監護人之暫時處分事
    項所主張事由，核與前揭規定之急迫性要件未合，且其所舉
    證據復無足釋明相對人依其現況有何選定相對人監護人之暫
    時處分之急迫性及必要性，故於聲請人聲請對相對人為監護
    宣告事件程序終結前，難認有聲請人聲請選定暫由聲請人擔
    任相對人之監護人為暫時處分之必要。從而，本件聲請人就
    上開事項聲請暫時處分，於法即有未合，應予駁回。
五、依家事事件法第85條、第97條，非訟事件法第16條，裁定如
    主文。
中　　華　　民　　國　110 　　年　　2 　　月　　19　　日
                    家事法庭    法  官  潘雅惠
以上正本係照原本作成。
如對本裁定抗告須於裁定送達後10日內向本院提出抗告狀（須附
繕本），並應繳納抗告費新台幣1,000 元。
中　　華　　民　　國　110 　　年　　2 　　月　　19　　日
                                書記官  陳智仁